臺灣桃園地方法院民事簡易判決　　　　109年度桃簡字第659號
原　　　告　　王水長
兼訴訟代理人　徐朝曆
原　　　告　　王水慶
　　　　　　　王朝宗
　　　　　　　徐朝蔭
　　　　　　　王朝棟
上　六　人
訴訟代理人　　徐曉萱　住桃園市○○區○○路000號
被　　　告　　蔡明志　住桃園市○○區○○路00號
　　　　　　　　　　　居桃園市○○區○○路0段000 號
上列當事人間請求遷讓房屋等事件，本院於民國109 年11月5 日
言詞辯論終結，判決如下：
    主  文
被告應將門牌號碼桃園市○○區○○路○段○○○號房屋遷讓返
還予原告。
被告應給付原告新臺幣參拾伍萬壹仟玖佰參拾伍元，及自民國一
０九年九月二十二日起至清償日止，按週年利率百分之五計算之
利息。
被告應自民國一０九年七月十日起至騰空遷讓返還上開房屋之日
止，按月給付原告新臺幣壹萬元。
原告其餘之訴駁回。
訴訟費用由被告負擔百分之四十一，餘由原告連帶負擔。
本判決第一項得假執行，但被告如以新臺幣柒萬陸仟伍佰元為原
告預供擔保後，得免為假執行。
本判決第二項得假執行，但被告如以新臺幣參拾伍萬壹仟玖佰參
拾伍元為原告預供擔保後，得免為假執行。
本判決第三項屆期部分得假執行，但被告如以已到期金額之全額
為原告預供擔保，得免為假執行。
原告其餘假執行之聲請駁回。
    事實及理由
壹、程序方面：
    按簡易訴訟之訴狀送達後，原告不得將原訴變更或追加他訴
    ，但擴張或減縮應受判決事項之聲明者；該訴訟標的對於數
    人必須合一確定時，追加其原非當事人之人為當事人者，不
    在此限。又不變更訴訟標的，而補充或更正事實上或法律上
    之陳述者，非為訴之變更或追加，民事訴訟法第436 條第2
    項適用第255 條第1 項但書第3 款、第5 款、第256 條定有
    明文。經查，原告王水長起訴請求：「⒈被告應將門牌號碼
    桃園市○○區○○路0 段000 號房屋（下稱系爭房屋）及土
    地（指桃園市○○區○○段○○○段000 地號土地《下稱系
    爭土地》）全部遷讓返還予原告。⒉被告應給付原告新臺幣
    （下同）97萬元，及自起訴狀繕本送達翌日起至清償日止，
    按週年利率5%計算之利息。⒊被告應自本件租約終止之翌日
    起至騰空返還上開房屋及土地之日止按月給付原告2 萬元。
    願供擔保請准宣告假執行。」（見本院卷第3 頁），嗣於本
    院審理中，追加原告王水慶、王朝宗、徐朝蔭、王朝棟、徐
    朝曆（下稱王水慶等五人，見本院卷第45頁），並變更聲明
    為：「⒈被告應將系爭房屋及坐落之系爭土地遷讓返還予原
    告。⒉被告應給付原告109 萬元，及自民國109 年9 月22日
    起至清償日止，按週年利率5%計算之利息。⒊被告應自109
    年7 月10日起至騰空遷讓返還上開房屋及土地之日止，按月
    給付原告2 萬元。⒋願供擔保請准宣告假執行。」（見本院
    卷第79頁），而本件請求對於原告六人間必須合一確定，且
    變更後聲明屬部分擴張、減縮及更正聲明，依上開規定，均
    應准許。
貳、實體方面：
一、原告主張：被告於104 年間向原告六人承租系爭房屋及系爭
    土地（下稱系爭房地），約定租期自104 年3 月1 日起至11
    4 年2 月29日止，每月租金2 萬元，應於每月10日前給付，
    押租金5 萬元（下稱系爭租約）。詎被告自104 年10月起即
    未依約繳付租金，至109 年6 月，扣除前收之押租金5 萬元
    後，尚欠租金114 萬元，已逾2 個月之租額，原告六人業以
    存證信函（下稱系爭存證信函），要求被告7 日內繳納積欠
    之租金，並表示逾期不繳即終止系爭租約（不另通知），被
    告仍未置理，是系爭租約業已終止。又被告自系爭租約終止
    後，仍無權占用系爭房地迄今，被告應返還系爭房屋及坐落
    基地即系爭土地，給付積欠租金109 萬元，及自109 年7 月
    10日起至遷讓系爭房地之日止，按月給付相當租金之不當得
    利2 萬元。為此，爰依租賃物返還請求權、系爭租約及不當
    得利之規定，提起本件訴訟等語，並聲明：如變更後聲明。
二、被告則以：原告六人（王水慶等五人由王水長代理）同意自
    104 年8 月起租金調降為1 萬元，嗣原告六人（王水慶等五
    人由王水長代理）與被告於106 年2 月簽訂系爭房地買賣契
    約，王水長並已收取定金50萬元，協議自106 年3 月起不用
    支付租金，系爭租賃契約因系爭買賣契約生效後已消滅，其
    因系爭買賣契約而有權占有系爭房地，況被告未收受系爭存
    證信函等語，並聲明：原告之訴駁回。如受不利之判決，願
    供擔保，請准宣告得免假執行。
三、本院之判斷：
  ㈠按承租人租金支付有遲延者，出租人得定相當期限，催告承
    租人支付租金，如承租人於期限內不為支付，出租人得終止
    契約；租賃物為房屋者，遲付租金之總額，非達2 個月之租
    額，不得依前項之規定，終止契約；出租人非因承租人積欠
    租金額，除以擔保金抵償外，達2 個月以上時，不得收回房
    屋；承租人於租賃關係終止後，應返還租賃物，民法第440
    條第1 項、第2 項前段、第455 條、土地法第100 條第3 款
    分別定有明文。
  ㈡經查，被告於104 年間向原告六人（王水慶等五人由王水長
    代理）承租系爭房屋及坐落之系爭土地，原約定租期自104
    年3 月1 日起至114 年2 月29日止，每月租金2 萬元，應於
    每月10日前給付，押租金5 萬元，原告六人嗣於109 年6 月
    間寄發系爭存證信函，要求被告應於7 日內繳納積欠之租金
    ，並表示如逾期不繳即終止系爭租約（不另通知）等情，有
    租賃契約書、土地登記謄本、房屋稅繳款書、地籍異動索引
    、存證信函、普通掛號函件執據及回執在卷可稽（見本院卷
    第4 至10頁、第24頁、第36至44頁、第51頁）。被告雖辯稱
    未收受系爭存證信函云云（見本院卷第65頁），然系爭存證
    信函業於109 年6 月29日送達至被告住所即戶籍地桃園市○
    ○區○○路00號，而由被告之兄即同居人簽收，有送達回執
    及個人戶籍資料在卷可稽（見本院卷第51頁反面，個資卷）
    ，已生送達之效力，被告上開抗辯自不可採。
  ㈢原告主張系爭房地之租金並未調降，王水慶等五人並未授權
    王水長收取及調降租金云云（見本院卷第93頁），然系爭租
    約係由原告王水長代理與被告簽訂，並由王水長負責收取每
    月租金，王水長於系爭租約房租付收款欄記載押租保證金5
    萬元、104 年4 月、6 至7 月各2 萬元，104 年8 月至105
    年2 月各1 萬元、105 年3 月至6 月4 萬元、7 至12月6 萬
    元、106 年1 至2 月2 萬元等內容下方簽收欄，王水長均有
    簽名等情，有租賃契約在卷可稽（見本院卷第5 頁、第66頁
    ），足認王水長受有王水慶等五人委任而有系爭房地出租及
    決定租金金額之代理權，且王水長簽收系爭房地每月1 萬元
    之租金期間即104 年8 月至106 月2 月，長達1 年7 月，衡
    諸常情，應認系爭房地租金自104 年9 月起已調降為1 萬元
    甚明，至於原告提出王水長中華民國身心障礙證明、聯新國
    際醫院診斷證明書（見本院卷第76至77頁），均不足證明王
    水長於簽訂系爭租賃契約及調降租金時已無行為能力或限制
    行為能力，原告上開主張尚不可採。又被告抗辯自106 年3
    月起原告六人同意不收取租金云云（見本院卷第83至84頁）
    ，然為原告所否認，而被告提出之系爭房地買賣契約，亦無
    記載系爭房地之租金已毋庸收取，有買賣契約在卷可稽（見
    本院卷第67至69頁），足認被告自106 年3 月起即未繳納系
    爭房地每月租金1 萬元，至109 年5 月止積欠之租金扣除押
    租金5 萬元後，顯已逾2 個月之租額，應認系爭租約於送達
    被告即109 年6 月29日後加計7 日限期繳納租金期限之翌日
    即為109 年7 月7 日即為系爭租賃終止日。
  ㈣按無權代理人以代理人名義所為之法律行為非經本人承認，
    對於本人不生效力，民法第170 條第1 項定有明文，倘本人
    否認無權代理人所為之法律行為，該法律行為即對本人不生
    效力。且該本人否認無權代理人所為之法律行為，僅以意思
    表示為之，即生否認之效力，非屬要式行為或必須於訴訟上
    為原告始得為否認表示，最高法院104 年台上字第145 號民
    事判決參照。又系爭買賣契約雖記載由王水慶等五人由王水
    長代理，原告六人共同出售系爭房地予被告，有上開買賣契
    約在卷可稽，然為原告所否認（見本院卷第93頁），而王水
    長雖具有王水慶等五人就系爭租賃契約之代理權，然買賣契
    約與租賃契約不能混為一談，尚不得逕認亦具有王水慶等五
    人就系爭買賣契約之代理權，王水慶等五人復已拒絕承認系
    爭買賣契約（見本院卷第51頁、第93頁），被告亦未提出足
    以證明王水慶等五人授權王水長簽訂系爭房地買賣契約之相
    當證據，足認王水長無權代理王水慶等五人簽訂系爭買賣契
    約，且王水慶等五人並已拒絕承認，系爭買賣契約對王水慶
    等五人自不生效力，被告抗辯系爭租賃契約因系爭買賣契約
    生效後已消滅，其因系爭買賣契約而有權占有系爭房地云云
    （見本院卷第84至85頁）自不可採。又系爭租約既於109 年
    7 月7 日終止，被告自已無權占有系爭房屋，則原告依租賃
    物返還請求請求權被告將系爭房屋遷讓返還予原告部分，為
    有理由，惟系爭房屋之基地為系爭土地，占有系爭土地者為
    系爭房屋，因此，被告返還系爭房屋即等同返還坐落基地，
    尚無由請求被告另需返還系爭土地，此部分請求即無理由，
    應予駁回。
  ㈤按押租金之主要目的在於擔保承租人履行租賃債務，故租賃
    關係消滅後，承租人如有欠租或其他債務不履行時，其所交
    付之押租金，發生當然抵充之效力，最高法院104 年度台上
    字第1569號判決意旨參照。經查，系爭租約租金自104 年8
    月起已調降為每月1 萬元，被告積欠租金期間為106 年3 月
    1 日至109 年7 月6 日止已見前述，應認被告積欠之租金為
    40萬1,935 元（計算式：40萬《40×1 萬=40 萬》+ 1,935
    《1 萬÷31×6 ≒1,935 ，小數點以下四捨五入》=40 萬1,
    935 元），扣除押租金5 萬元後為35萬1,935 元, 故原告依
    系爭租約請求被告給付積欠之租金35萬1,935 元為有理由，
    逾此範圍之請求，為無理由。
  ㈥相當租金之不當得利部分：
    按無法律上之原因而受利益，致他人受損害者，應返還其利
    益，民法第179 條定有明文。而無權占有他人之土地，可能
    獲得相當於租金之利益，為社會通常之觀念，故如無權占有
    他人之房屋，加害人應返還之不當得利之範圍，為相當於租
    金之利益，最高法院97年度台上字第294 號判決意旨參照。
    經查，系爭租約租金自104 年8 月起為每月1 萬元，嗣於10
    9 年7 月7 日終止一節，經論述如前，則被告已喪失繼續占
    有系爭房屋之正當權源，其占有系爭房屋即屬無法律上之原
    因而受利益，致原告受有損害，自應返還原告相當租金之不
    當得利，至騰空遷讓返還系爭房屋為止。原告請求被告自10
    9 年7 月10日起至騰空遷讓返還系爭房屋為止，按月給付相
    當於租金之不當得利1 萬元部分為有理由，逾此範圍，為無
    理由。
四、按給付有確定期限者，債務人自期限屆滿時起，負遲延責任
    ；又遲延之債務，以支付金錢為標的者，債權人得請求依法
    定利率計算之遲延利息；而應付利息之債務，其利率未經約
    定，亦無法律可據者，週年利率為5 ％，民法第229 條第1
    項、第233 條第1 項前段及第203 條分別定有明文。經查，
    原告請求被告給付積欠106 年3 月1 日至109 年7 月6 日租
    金部分，屬有確定期限之債，並均已屆期，原告請求被告給
    付上開租金自109 年9 月22日至清償日止，按年息5 ％計算
    之利息，自屬有據。
五、從而，原告依租賃物返還請求權，請求判決如主文第1 項所
    示，及依系爭租約之法律關係，請求判決如主文第2 項所示
    ，並依不當得利之法律關係，請求判決如主文第3 項所示，
    為有理由，應予准許，逾此範圍，為無理由，應予駁回。
六、本件原告勝訴部分係適用簡易程序所為被告敗訴之判決，爰
    依民事訴訟法第389 條第1 項第3 款之規定，依職權宣告假
    執行，並依聲請宣告被告供擔保免為假執行之金額。至於原
    告敗訴部分，假執行之聲請應予駁回。
七、本件事證已臻明確，兩造其餘之攻擊防禦方法及所用之證據
    ，經本院斟酌後，認與判決之結果不生影響，爰不逐一論列
    ，附此敘明。
八、訴訟費用負擔之依據：民事訴訟法第79條、第85條第2 項。
中    華    民    國   109    年    12    月    18    日
                  桃園簡易庭  法  官  張明宏
以上為正本係照原本作成。
如不服本判決，應於送達後20日內，向本院提出上訴狀並表明上
訴理由，如於本判決宣示後送達前提起上訴者，應於判決送達後
20日內補提上訴理由書（須附繕本）。
如委任律師提起上訴者，應一併繳納上訴審裁判費。
                              書記官  石曉芸
中    華    民    國   109    年    12    月    21    日